【裁判字號】    99,交聲,2859
【裁判日期】    990816
【裁判案由】    聲明異議
【裁判全文】
臺灣臺中地方法院交通事件裁定        99年度交聲字第2859號
原處分機關    交通部公路總局臺中區監理所臺中市監理站
異  議  人
即受處分人    甲○○
上列受處分人因違反道路交通管理處罰條例案件，對於交通部公
路總局臺中區監理所臺中市監理站於民國九十九年七月九日所為
之處分（裁監稽違字第裁六一－ＧＦ0000000號裁決書）
聲明異議，本院裁定如下：
    主    文
異議駁回。
    理  由
一、原處分意旨略以：異議人即受處分人甲○○（下稱受處分人
    ）於民國九十九年六月十八日十九時二十三分許，騎乘車牌
    號碼ＬＫＹ－七三一號重型機車，行經臺中市○○路、國校
    巷口處，因「闖紅燈左轉（東向南）」之違規情形，經臺中
    市警察局第五分局北屯派出所員警以中市警交字第ＧＦ00
    00000號舉發違反道路交通管理事件通知單當場舉發。
    嗣受處分人於期限內到案申訴，原處分機關認舉發之違規事
    實無誤，遂於九十九年七月九日以裁監稽違字第裁六一－Ｇ
    Ｆ0000000號裁決書，依道路交通管理處罰條例第五
    十三條第一項規定，裁處受處分人罰鍰新臺幣（下同）一千
    八百元，並依同條例第六十三條第一項第三款規定記違規點
    數三點等語。
二、聲明異議意旨略以：關於中分五交字第○九九○○一八八七
    六號函記載伊騎乘重機遇紅燈並未停車而仍繼續行駛，與舉
    發通知單所載違規事實「闖紅燈左轉（東向南）」不符；該
    路口為狹窄的十字路口，並未設有機車待轉區○○○路口之
    交通號誌為店家之廣告招牌遮蔽，伊行駛至該路口時，無法
    判別當時進入何燈號，且遇如兩邊都是雙紅燈時總不能停在
    路口，必須立即駛離，這種路口應採用數位計時號誌才容易
    判別進入何燈號云云。
三、按駕駛人駕駛汽車，應遵守道路交通標誌、標線、號誌之指
    示，道路交通安全規則第九十條前段定有明文。又道路交通
    標誌標線號誌設置規則第二○六條第五款第一目規定：「圓
    形紅燈」之行車管制號誌，係表示禁止車輛通行，並不得超
    越停止線或進入路口。次按汽車(含機器腳踏車)駕駛人，行
    經有燈光號誌管制之交岔路口闖紅燈者，處新臺幣一千八百
    元以上五千四百元以下罰鍰；又汽車駕駛人有五十三條之情
    形者，除依原條款處罰鍰外，並予記違規點數三點，道路交
    通管理處罰條例第五十三條第一項、第六十三條第一項第三
    款、第三條第八款亦分別定有明文。
四、經查：
（一）本件受處分人於前開時、地，騎乘前開重型機車，因「闖
      紅燈左轉（東向南）」之違規，經臺中市警察局第五分局
      北屯派出所員警依道路交通管理處罰條例第五十三條第一
      項製發前開舉發通知單，嗣受處分人於期限內到案申訴，
      原處分機關仍依同法第五十三條第一項規定，以前開裁決
      書裁處罰鍰一千八百元並記違規點數三點等情，有前揭舉
      發通知單及裁決書影本各一份在卷可稽。
（二）受處分人雖以前揭情詞置辯，惟查：
  １、本件經傳喚證人即舉發員警魏勝平於本院調查時具結證稱
      ：「（問：現場是否是你執行告發？）…我是站在國校巷
      上，我看到受處分人騎機車從太原路左轉國校巷，我請受
      處分人熄火，請他出示駕照、行照，並告知他已經紅燈左
      轉，且當時我有錄音（提出錄音光碟、錄音譯文），受處
      分人跟我說他看到雙紅燈，是全紅狀態。受處分人說太原
      路兩側都是紅燈，他當然可以左轉，否則太原路是綠燈的
      話，他沒有辦法左轉」等語，佐以受處分人於本院調查時
      自承：「那時候是全紅…太原路上車子很多，我要等太原
      路的車子都停下來，才能左轉，我要利用那瞬間轉進去，
      那個地方沒有待轉區」等語（本院卷第十三頁反面）。復
      經本院於九十九年七月三十日訊問時當場勘驗錄音光碟與
      譯文內容，確實相符無誤，有本院勘驗筆錄可參，另參以
      舉發時之錄音譯文，受處分人：「因為真的，我轉過來的
      時候，那邊車輛沒過來。」、警員：「對面沒有過來那當
      然是紅燈，這是與你同向、對向。」、受處分人：「我要
      左轉當然是利用這個時間過來。」…受處分人：「我騎車
      不是一、二年，因路口小而且因對面紅燈那邊沒行駛，我
      看到才利用這時間騎過來，這個是正常的。」…受處分人
      ：「瞬間我騎到路口，沒有繼續左轉能倒退嗎？我要左轉
      不是前進。」、警員：「這樣已超越停止線左轉。」等語
      （本院卷第二十頁），足認本件受處分人騎乘前揭重型機
      車，於行駛太原路欲左轉至國校巷口時，於太原路燈光號
      誌顯示為紅燈時，左轉至國校巷，是受處分人確有於前開
      舉發通知單上所載時、地，未依號誌指示闖紅燈左轉之違
      規事實，並遭當時於國校巷執勤之員警魏勝平攔停舉發之
      事實甚明。
  ２、又據臺中市警察局第五分局北屯派出所警員魏勝平於九十
      九年六月二十六日製作職務報告書及隨文檢附違規路口現
      場之採證照片可知，本件違規路口燈光號誌並無受到任何
      附近商家廣告招牌之遮蔽，其視線顯清楚可見，且行經該
      路段亦可直接目視本件違規地點燈光號誌之變換及行車情
      形。是受處分人辯稱交通號誌受遮蔽而無法判別當時進入
      何燈號，顯係事後推諉卸責之詞，委無足採。
  ３、再按道路交通管理處罰條例第七條第一項規定：「道路交
      通管理之稽查、違規之紀錄，由交通勤務警察，或依法令
      執行交通稽查任務之人員執行之」，又交通警察製單舉發
      違反道路交通管理處罰條例所列之違規事實，本質上為行
      政處分，係公務員基於職務上公權力，依法就特定之具體
      事件所為具公法上效果之單方行政行為，基於公務員為公
      法上行為具有公信力之原則，該行政處分當可被推定為真
      正，故執勤警員方得當機處分以達其維護交通秩序、安全
      之行政目的，若謂公務員一切行政行為均需預留證據以證
      其實，則國家行政勢必窒礙難行（臺灣高等法院臺中分院
      九十九年度交抗字第一三八號刑事裁定意旨參照）。又執
      勤員警為維持交通秩序，依法執行職務，立場應是客觀公
      正；執行職務本身並受行政懲處責任之監督，到庭具結作
      證更以刑罰擔保其真實性，殊無甘冒行政懲處及刑法偽證
      罪責任，且執勤員警與受處分人素不相識，亦無宿怨，應
      無可能故意捏造事實而違法取締，自應受到合法、正確之
      推定。是本案舉發員警魏勝平既係於大原路與國校巷路口
      執行勤務，復無其他遮避物阻檔視線，則其目睹受處分人
      確有闖紅燈之違規情事，應堪認定。
  ４、至於受處分人陳稱臺中市警察局第五分局九十九年六月三
      十日中分五交字第○九九○○一八八七六號函文與前揭舉
      發通知單所載違規事實不符，實係受處分人對函文用語記
      載與違規事實之表達，純屬文意認知不同，與本件違規事
      實之存否無涉。另關於該路口並無設置機車待轉區部分一
      節，並非舉發違規事件之法定要件，亦無礙於本件違規事
      實之認定，況縱無兩段式左轉標誌、標線或機車待轉區之
      設置，受處分人仍應遵守燈光號誌，依相關道路交通安全
      規則之規定，視車道劃分情形，或於燈光號誌為圓形綠燈
      時，經由內側左轉車道左轉，或為兩段方式進行左轉。又
      道路交通標誌、標線、號誌之設置係主管機關基於整體交
      通考量所為之縝密規劃，目的係為維護社會大眾使用道路
      之秩序，並以確保人車通行之安全，在非緊急避難情況下
      ，尚不能恣意罔顧交通標誌、標線、號誌，否則交通秩序
      必將無法維繫，人車生命安全亦將無以確保；茍受處分人
      認為前揭路口其道路交通之規劃設置不當，仍應先向道路
      主管機關陳述其意見以期改善，或依循相關行政程序尋求
      妥善處理，豈有任由受處分人擅自審查認定交通標誌、標
      線、號誌是否設置得當，而逕自決定是否遵守之理，自不
      待言。從而，受處分人所執前詞，均不足執為其免罰之依
      據。
五、綜上，本件事證明確，受處分人確有於前開時、地闖紅燈左
    轉之違規行為，亦經受處分人於到院訊問時自承，其係於太
    原路燈光號誌為紅燈時瞬間左轉。從而，原處分機關據以援
    引上開規定，裁處罰鍰一千八百元，並記違規點數三點，並
    無不當。本件聲明異議為無理由，應予駁回。
六、據上論斷，應依道路交通管理處罰條例第八十七條第二項，
    道路交通案件處理辦法第十九條規定，裁定如主文。
中    華    民    國    99    年    8     月    16    日
                  交通法庭      法  官  林慶郎
以上正本證明與原本無異。
如不服本裁定，應於收受送達後5日內向本院提出抗告狀。（應
附繕本）
                                書記官  黃士益
中    華    民    國    99    年    8     月    16    日

司法院資訊處製作；財團法人民間司法改革基金會備份。
